臺灣嘉義地方法院民事裁定　　　　　　 99年度事聲字第115號
聲　請　人
即　債權人　遠東國際商業銀行股份有限公司
法定代理人　洪信德
相　對　人
即　債務人　朱偉誠
代　理　人　羅振宏律師
上列當事人間因消費者債務清理事件，異議人對本院司法事務官
民國99年11月 3日98年度司執消債更字第85號裁定聲明異議，本
院裁定如下：
  主  文
異議駁回。
聲明異議費用由聲明異議人負擔。
    理  由
一、按關於更生或清算之程序，除本條例別有規定外，準用民事
    訴訟法之規定，消費者債務清理條例第15條定有明文。復按
    當事人對於司法事務官處理事件所為之終局處分，得於處分
    送達後10日之不變期間內，以書狀向司法事務官提出異議。
    司法事務官認前項異議有理由時，應另為適當之處分；認異
    議為無理由者，應送請法院裁定之。法院認第 1項之異議為
    有理由時，應為適當之裁定；認異議為無理由者，應以裁定
    駁回之，民事訴訟法第240條之4第1至3項亦定有明文。本件
    聲明異議人（下稱異議人）就本院司法事務官於民國99年11
    月 3日以98年度司執消債更字第85號認可相對人即債務人更
    生方案裁定之終局處分，聲明不服提起異議，是本院自應依
    法就司法事務官所為之處分，審究異議人之異議有無理由，
    合先敘明。
二、聲明異議意旨略以：消費者債務清理條例第64條第2項第3款
    之情形法院不得認可更生方案，依消費者債務清理條例第84
    條、第98條及民法第1009條規定，清算程序受償總額應包括
    夫妻剩餘財產分配請求權所得請求之金額，而依原裁定所述
    ，債務人配偶於98年間收入所得為 823,212元，另所有不動
    產僅公告現值即達 2,734,978元，則債務人之清算財團金額
    應有高於其更生方案清償總額之可能，且債務人名下並無資
    產，所累積負債高達 200餘萬元，債務人配偶之收入及資產
    顯高於債務人甚多，顯有查明其資產狀況必要，原審未查而
    竟為裁定認可，對債權人顯非公允。又債務人現受僱於今饌
    精緻便當店，該便當店為債務人家人所開設，其所提員工職
    務證明書之真實性已有疑義，且其收入遠低於勞基法所定最
    低基本工資，原審以此不合理收入認可更生方案，對債權人
    難謂公允。為此聲明異議，以維權益等情。
三、按消費者債務清理條例之制定，乃為使負債務之消費者得依
    本條例所定程序清理其債務，保障債權人之公平受償，謀求
    消費者經濟生活之更生，故除有同條例第63條第 1項或第64
    條第 2項情形外，法院得斟酌裁量認可更生方案。本院98年
    度司執消債更字第85號裁定認可之更生方案，債務人積欠之
    債務總額為 2,082,864元，以債務人每月收入約10,000元，
    扣除生活必要支出5,294元後，將剩餘金額之4,500元作為更
    生還款金額，清償96期總金額為 432,000元，債務總清償成
    數為 20.74％等情，有該裁定在卷可稽。而債務人之更生方
    案應否准許，係以是否公允為斷，而所謂公允，應審酌債權
    人與債務人之利益衡平、債務人之償債能力、清償誠意以及
    社會公益等因素為綜合判斷，非以還款期數及清償成數為絕
    對標準。觀諸債務人所列更生方案履行期間每月必要支出總
    額僅列5294元，遠低於行政院內政部公告之臺灣省每人每月
    最低生活費9,829元，是債務人以 10,000元列計為每月收入
    ，扣除上開必要生活費用後剩餘金額 4,500元，作為每月還
    款金額，並分 8年96期償還，參酌上開情節，堪認其尚具有
    還款誠意。至聲明異議意旨固認依原裁定所述，債務人配偶
    於98年間收入所得為 823,212元，另所有不動產僅公告現值
    即達 2,734,978元，則債務人之清算財團金額應有高於其更
    生方案清償總額之可能云云，然債務人配偶王姿方係於85年
    10月與債務人結婚，此有其戶籍謄本在卷可稽；而債務人配
    偶王姿方所有之 7筆不動產中嘉義縣民雄鄉○○段1197地號
    及同段1198地號土地，並非婚後財產，此觀其稅務電子匣門
    財產所得調件明細表即明；核算其屬不動產之婚後積極財產
    公告現值僅 1,039,177元。而債務人配偶王姿方之婚後消極
    財產則包括積欠債權人第三信用合作社 3,615,100元（債務
    發生日期95年8月14日）、積欠債權人玉山銀行235,312元（
    債務發生日期98年12月）、積欠大眾銀行 628,800元（債務
    發生日期99年12月）等情，此據債務人提出第三信用合作社
    繳息清單、玉山銀行電子帳單、大眾銀行信用卡消費明細各
    乙份在卷可稽，是縱經債務人發生法定財產制消滅事由而向
    其配偶王姿方行使剩餘財產分配請求權，以上開各項積極財
    產與消極財產彙算後，債務人配偶王姿方所得分配予債務人
    之剩餘財產仍為 0，故聲明異議人所指債務人之清算財團金
    額應有高於其更生方案清償總額之可能云云，顯屬無據。且
    聲明異議人並未提出債務人有隱匿資產或資產確高於陳報情
    形之具體事證，是更難恣指債務人存有消費者債務清理條例
    第64條第2項第3款所定情事。且債務人依同條例第 3條規定
    ，不能清償債務或有不能清償之虞，即得聲請更生，倘進入
    更生程序後已提出公允、適當、可行之更生方案，應讓債務
    人有早日解脫債務之機會，異議人認債務人更生方案有欠公
    允云云，即非有理。
四、本件衡諸債務人所提更生方案難認具有消費者債務清理條例
    第63條第1項、第64條第2項所定不得認可更生方案之事由存
    在，本院司法事務官斟酌債務人所提更生方案，認其條件核
    屬公允、適當、可行，在為平衡保障債權人之公平受償，並
    謀求債務人經濟生活之更生重建等消費者債務清理條例之立
    法要求下，依同條例第64條第 1項裁定予以認可債務人所提
    更生方案，並依同條例第62條第 2項酌定其生活限制，經核
    並無不合。異議人所執前詞指摘原裁定不當，求予廢棄，為
    無理由，應予駁回。
五、依消費者債務清理條例第15條，民事訴訟法第240條之4第3
    項後段、第95條、第78條，裁定如主文。
中    華    民    國    100    年    1    月    31    日
                  民事第三庭  法  官  曾宏揚
以上正本係照原本作成。
如不服本裁定，應於裁定送達後10日內，以書狀向本院提出抗告
，並繳納抗告費新臺幣1,000元。
中    華    民    國    100    年    1    月    31    日
                              書記官  陳見明